臺灣基隆地方法院刑事判決　　　　　　　　　　　　　　九十一年度訴字第七四號
　　公　訴　人　臺灣基隆地方法院檢察署檢察官
　　被　　　告　戊○○
　　　　　　　　丁○○
右列被告因違反臺灣地區與大陸地區人民關係條例等案件，經檢察官提起公訴（九十
一年度偵字第二八六號），本院判決如左：
    主      文
戊○○共同連續藏匿犯人，處有期徒刑陸月，如易科罰金，以參佰元折算壹日。
丁○○共同連續藏匿犯人，處有期徒刑肆月，如易科罰金，以參佰元折算壹日。
    事      實
一、戊○○、丁○○明知大陸地區人民丙○、甲○、乙○○係未經向內政部警政署入
    出境管理局申請許可入境，而乘船偷渡進入臺灣地區，為違反國家安全法之犯人
    ，竟基於概括犯意之聯絡，由丁○○駕駛其所有車號ＢＷ─六三七０號自用小客
    車，搭載戊○○，於民國九十一年一月六日夜間八時許，在北二高德安交流道附
    近，將丙○載返基隆市○○區○○街一九四之一號戊○○之住處；於同年月十日
    夜間七時許，在臺北市萬華火車站附近，將甲○、乙○○二人載往戊○○之前開
    處所，以此方式分別將丙○、甲○及乙○○置於其實力支配之下，以閃避有搜查
    權人之追捕，而連續藏匿違反國家安全法之犯人丙○、甲○及乙○○。嗣九十一
    年一月十日夜間九時許，丁○○、戊○○二人搭載甲○、乙○○前往戊○○前開
    處所之途中，於基隆市○○路與協興路路口處，為基隆憲兵隊、基隆市警察局第
    二分局及國道公路警察局第一隊汐止分隊人員會同當場查獲。
二、案經基隆憲兵隊移送臺灣基隆地方法院檢察署檢察官偵查起訴。
    理      由
一、訊之被告戊○○坦承前開藏匿犯人之事實不諱，被告丁○○則矢口否認有何藏匿
    犯人之犯行，辯稱：伊搭載丙○、甲○、乙○○時，並不知渠等係非法偷渡來臺
    之大陸女子云云。經查：
  (一)大陸女子丙○以非法方式（偷渡）抵達臺灣地區，經換乘三輛車後，係由被告丁○○及戊○○共同駕駛第四輛車，將之載往戊○○之前開住處藏匿；大陸女子乙○○及甲○以非法方式抵達臺灣地區，經以相同方式換乘被告丁○○、戊○○駕
    駛之第四輛車後，於前往戊○○住處之途中，旋即為警查獲等情，迭據證人丙○
    、甲○、乙○○於警詢、偵查及本院調查中證述明確，且為被告戊○○、丁○○
    所不否認，足認被告戊○○、丁○○客觀上確有藏匿犯人之行為。
  (二)證人丙○於本院調查時到庭結證稱：「．．．在車上時戊○○有問我說我們來臺
    灣做什麼．．．丁○○沒有和我聊過天，但在車上陳（即被告丁○○）有問我要
    喝什麼飲料，他知道我從大陸過來會昏（應係「暈」之誤）船．．．在車上戊○○有問我是那裡人，我說我是江西人．．．」等語；證人乙○○於本院調查時到
    庭結證稱：「我們上岸後，我們分批走，我和甲○不同車，到第三輛才和甲○同
    車，第四輛也和甲○同車，司機是丁○○，戊○○是後來才上車，楊（即被告戊○○）一上車就問我們是那裡人，又問我們的號碼（我們坐船來時每人都有編號
    ，我是十五號，甲○是十六號）．．．戊○○上車就問我從那裡來？編號？之後
    又問我大陸介紹你們來的人，有無告訴你到臺灣要做什麼，我告訴他是要來當營
    業員，他就告訴我說是來接客的，後來印象中在車上戊○○有和人通電話，好像
和客戶說我們兩人的身高、外貌等，詳情聽不清楚，還有討論價錢方面的事情，
    之後他問我們二人是幾歲，我們回答是十八歲，他又告訴我們說若客人問我們幾
    歲，要說是十九歲，丁○○說十八、九歲是來接客的，丁○○有問我們有無生過
    小孩、開過刀，等下要帶我們去檢查，所以我認為他們二人知道我們是從大陸偷
    渡來的。」等語；證人甲○於本院調查時結證稱：「戊○○有問我知否到臺灣做
    什麼，我回答說不知道，我只說是大陸朋友介紹我過來工作，但不知要做何工作
    ．．．」等語（均詳見本院九十一年三月七日之訊問筆錄），細稽被告戊○○、
    丁○○頻頻以「來臺灣做什麼」、「從那裡來」、「是那裡人」、「坐船之編號
    幾號」、「大陸介紹你們來的人，有無告訴你到臺灣要做什麼」等語相詢乙節，
    足徵其二人就證人丙○、甲○、乙○○之身份早已知之甚詳。參之證人丙○、甲○、乙○○與被告二人間尚屬初識，彼此間復無仇隙，衡諸常情，丙○、甲○、
    乙○○當無設詞攀誣之理，是本院認渠等之證詞，應非虛妄，足堪採信，被告二
    人主觀上確就證人丙○、甲○、乙○○三人均係非法進入臺灣地區之大陸人民乙
    節有所認識。
  (三)被告丁○○雖以前情置辯，然被告丁○○於本院調查時辯稱：「丙○在交流道載
    他之前，我是在戊○○家泡茶，是戊○○的朋友打電話給戊○○，所以楊（即戊○○）才找我幫忙，可是楊沒有說是載大陸女孩，因北二高德安交流道到戊○○
    家的距離很近，也無從判斷她們（指丙○）是否大陸女子」；「那二個大陸女子
    （指甲○、乙○○）上車時，我有問過他們是否來臺北找工作，他們回答是，所
    以我真的不知道他們是大陸女子。」云云（詳見本院九十一年三月七日訊問筆錄
    ），果被告所辯屬實，則何以其於搭載丙○、甲○及乙○○前往戊○○住處途中
    ，曾分別與渠等談論及暈船、來臺灣接客、有無生過小孩、開過刀等話題？復參
    以被告丁○○於本院審理時，或稱其純係受朋友之請託，始駕車搭載前揭大陸人
    民，並未與戊○○論及報酬乙事云云；或稱戊○○確曾告知搭載大陸人民之代價
    為新臺幣二千元云云，其所言前後不一，互為矛盾，足徵其所為之辯解，無非避
    就之詞，不足採信；再佐以被告戊○○於本院審理時曾稱：「．．．我事先知道
    那些人民是大陸非法入境的人民，丁○○是到了臺北看到才知道要載運的是大陸
    人民．．．」等語，益證被告丁○○至遲於載運丙○、甲○及乙○○之際，已就
    渠等之身份有所瞭解；況且，縱使被告丁○○辯稱其就丙○、甲○、乙○○之身
    份於事前全無知悉，亦未以前開情詞相詢乙節屬實，然被告戊○○既曾與丙○、
    甲○、乙○○論及前述話題，其時，被告丁○○與渠等復相處於同一空間，丁○○為一成年男子，其對丙○、甲○、乙○○為非法進入臺灣地區大陸人民之事實
    ，自亦當有所認識，始符常情，詎被告丁○○仍允被告戊○○之所請，以前揭車
    輛搭載非法進入臺灣地區之丙○、甲○、乙○○，丁○○主觀上有藏匿人犯之故
    意，至為灼然。
  (四)綜上所述，本院認被告戊○○之自白與事實相符，至被告丁○○所辯，要屬事後
    卸責之詞，委無足採。本件事證明確，被告二人藏匿犯人之犯行，洵堪認定。
二、核被告戊○○、丁○○所為，均係犯刑法第一百六十四條第一項之藏匿犯人罪。
    查被告二人搭載甲○、乙○○前往戊○○前開住處之途中，雖旋為警查覺並移送
    究辦，致未能將甲○及乙○○載往定點藏匿，然按刑法第一百六十四條第一項所
    稱之「藏匿」，係指窩藏隱匿，使不易發現之意，申言之，凡將人犯置於自己實
    力支配之下，使有搜查權者不能發現或難於發現者，均屬之，且藏匿行為一經實
    施，罪即成立，並不以有搜查權人果真難以發現為必要，是以，被告二人既已將
    甲○及乙○○置於其實力支配之下，助渠等閃避有搜查權人之追捕，即已開始實
    施藏匿人犯之行為，縱其本次之藏匿行為未及將犯人甲○、乙○○移至定點，惟
    仍無礙於此次藏匿犯人罪名之成立。再查被告戊○○與丁○○間，有犯意之聯絡
    及行為之分擔，為共同正犯。被告二人前後二次藏匿犯人之犯行，時間緊接，所
    犯係構成要件相同之罪名，顯係基於概括犯意反覆為之，為連續犯，應以一罪論
    ，並依刑法第五十六條之規定加重其刑。爰審酌被告二人所犯藏匿犯人之犯行，
    不僅直接妨害國家搜查權之行使，更間接危害及社會之詳和安寧，導致國家安全
    之傷害，惟慮及其係因貪圖小利致罹本件，一時失慮，誤觸法網，被告丁○○更
    係輾轉受被告戊○○之所託等一切情狀，分別量處如主文所示之刑，以示懲儆，
    併諭知易科罰金之折算標準。
三、扣案之行動電話三支，雖係被告二人所有（二支為被告丁○○所有；一支為被告
    戊○○所有），然非其專供本件犯罪所用之物，業據被告二人一致敘明在卷，是
    本院自無從併依刑法第三十八條第一項第二款之規定，為沒收之諭知，併此指明
。
四、公訴意旨另以被告戊○○、丁○○及大陸地區綽號「阿強」之不詳姓名、年籍成
    年男子，基於共同使大陸地區人民非法進入臺灣地區之犯意聯絡，由「阿強」負
    責使大陸地區人民丙○、甲○、乙○○等人自大陸福建省平潭登船偷渡至臺灣北
    部地區某海域上岸，戊○○則於迭次接獲通知後夥同丁○○，由丁○○駕駛上開
    車輛分別於前揭時、地搭載大陸地區人民丙○、甲○及乙○○三人，因認被告二
    人亦違反臺灣地區與大陸地區人民關係條例第十五條第一款之規定，而應論以同
    條例第七十九條第一項之罪云云。公訴人認被告二人與大陸成年男子「阿強」間
    有犯意之聯絡及行為之分擔，係以前開大陸地區人民丙○、甲○、乙○○之證詞
    為其論據。惟按犯罪事實，應依證據認定之，無證據不得推定其犯罪事實，刑事
    訴訟法第一百五十四條定有明文。訊據被告戊○○、丁○○二人均堅詞否認涉犯
    此部分犯行，被告戊○○辯稱：伊並不知前開大陸人民於何時，以何種方式，非
    法進入臺灣地區，伊純係事後受大陸朋友「阿強」所託，始將前揭大陸人民載往
    伊住處藏匿等語；被告丁○○則辯稱：伊並不認識「阿強」，伊係因戊○○之請
    託，始為戊○○搭載前揭大陸人民等語。經查：證人丙○、甲○、乙○○三人，
    雖迭就渠等非法進入臺灣地區後，經換乘車輛，由被告戊○○、丁○○駕駛第四
    輛車搭載渠等前往定點藏匿乙節，於警詢、偵查及本院調查時證述明確，惟證人
    此部分之證述，至多僅得為被告二人明知渠等為非法進入臺灣地區違反國家安全
    法之犯人而仍予以藏匿事實之證明，已如前所述，至被告戊○○、丁○○與大陸
    地區綽號「阿強」之成年男子間，究竟有無使大陸地區人民非法進入臺灣地區之
    犯意聯絡？有無使大陸地區人民非法進入臺灣地區之行為分擔？凡此尚無從由證
    人丙○、甲○及乙○○之前揭證詞中推知；況被告戊○○雖迭就伊係事後因「阿
    強」之請託，始行委託丁○○，共同駕駛上開車輛將前揭大陸人民載往渠住處藏
    匿等事實坦承不諱，然果真如此，則被告二人係於大陸地區人民非法進入臺灣地
    區後，始受託藏匿人犯，其時，大陸地區「阿強」使大陸地區人民非法進入臺灣
    地區之行為業已完成，則被告二人之行為除應成立其他罪名外，尚難因被告就丙○、甲○及乙○○之身份有所認知，即遽論其違反臺灣地區與大陸地區人民關係
    條例第七十九條第一項之罪。既無從單憑證人之前揭證詞，而逕論被告二人與「
    阿強」間有使大陸地區人民非法進入臺灣地區之犯意聯絡，復查無其他積極證據
    足資證明被告二人對於前揭大陸人民偷渡進入臺灣之過程有所參與，是本院認被
    告二人應僅單純將丙○、甲○及乙○○置於自己實力支配下，使有搜查權人不能
    或難於發現，以此方式藏匿違反國家安全法之人犯丙○、甲○、乙○○，惟公訴
    人認此部分與前開論罪科刑部分，有方法、結果之牽連關係，屬裁判上之一罪，
    爰不另為無罪之諭知，併此指明。
據上論斷，應依刑事訴訟法第二百九十九條第一項，刑法第二十八條、第五十六條、
第一百六十四條第一項、第四十一條第一項前段，罰金罰鍰提高標準條例第一條前段
、第二條，判決如主文。
本案經檢察官吳佳齡到庭執行職務。
中      華      民      國      九十一      年      四      月    十二  日
                                臺灣基隆地方法院刑事第三庭
                                    審判長  法  官  陳志祥
                                            法  官  陳湘琳
                                            法  官  王慧惠
右正本證明與原本無異。
對於本件判決如有不服，應於收受送達後十日內，向本院提出上訴書狀，上訴於臺灣
高等法院，並按他造當事人之人數附具繕本。
                                            書記官  陳俊德
中      華      民      國      九十一      年      四      月    十五  日
附錄論罪法條
刑法第一百六十四條第一項：
藏匿犯人或依法逮捕、拘禁之脫逃人或使之隱避者，處二年以下有期徒刑、拘役或五
百元以下罰金。
